【裁判字號】    98,訴,4339
【裁判日期】    990324
【裁判案由】    毒品危害防制條例
【裁判全文】
臺灣板橋地方法院刑事判決              98年度訴字第4339號
公  訴  人  臺灣板橋地方法院檢察署檢察官
被      告  甲○○
上列被告因違反毒品危害防制條例案件，經檢察官提起公訴（98
年度毒偵字第7645號），嗣因被告就被訴事實為有罪之陳述，本
院告知被告簡式審判程序之旨，並聽取當事人之意見後，裁定改
由受命法官獨任依簡式審判程序進行，判決如下：
    主  文
甲○○施用第一級毒品，累犯，處有期徒刑拾月。
扣案第一級毒品海洛因貳包之外包裝均沒收，其內之海洛因（合
計驗餘淨重零點壹捌公克）均沒收銷燬之。
    事  實
一、甲○○前因違反麻醉藥品管理條例案件，經本院以82年度少
    訴字第77號判處有期徒刑3 年確定；復因相同案件，先後經
    臺灣桃園地方法院以83年度易字第4035號判處有期徒刑7 月
    及經本院以84年度訴字第1363號判處有期徒刑5 年1 月確定
    ；又因偽造文書案件，經臺灣桃園地方法院以84年度易字第
    3828號判處有期徒刑3 月確定；且因侵占案件，經臺灣高等
    法院以85年度上易字第969 號撤銷原判無罪之判決，改判有
    期徒刑3 月確定。上開後述四案，並經臺灣高等法院以85年
    度聲字第1623號裁定定其應執行刑為有期徒刑5 年10月確定
    ，嗣經入監接續執行上開有期徒刑後，於88年8 月11日假釋
    出監。惟其於假釋期間，又因竊盜案件，經臺灣桃園地方法
    院以89年度易緝字第133 號判處有期徒刑4 月確定；復因偽
    造文書案件，經臺灣臺北地方法院以89年度訴字第86號判處
    有期徒刑1 年6 月，並經臺灣高等法院以89年度上訴字第43
    33號判決駁回上訴確定；再因槍砲案件，經本院以90年度訴
    字第213 號判處有期徒刑6 月確定；復因偽造文書案件，經
    本院以90年度訴字第574 號判處有期徒刑5 月確定。前開二
    案經定應執行刑為有期徒刑1 年8 月，後述二案經定應執行
    刑為有期徒刑10月確定，上開假釋亦因而遭撤銷。嗣經入監
    接續執行上開有期徒刑及殘刑後，於95年8 月3 日再度假釋
    出監，並於96年6 月20日假釋期滿未經撤銷而以執行完畢論
    。
二、其前另因施用毒品案件，經臺灣士林地方法院裁定送觀察、
    勒戒後，因認有繼續施用毒品之傾向，再經上開法院裁定令
    入戒治處所施以強制戒治，而於97年5 月19日入所戒治，並
    於98年1 月16日戒治執行完畢釋放出所，且經臺灣士林地方
    法院檢察署檢察官於98年2 月16日以98年度戒毒偵字第25號
    不起訴處分確定。詎其猶不知悔改，竟又基於施用第一毒品
    海洛因及施用第二級毒品甲基安非他命之犯意，於上開強制
    戒治執行完畢釋放後之5 年內即98年10月12日晚上某時，在
    其臺北縣三峽鎮○○街82號4 樓之住處內，以將海洛因及甲
    基安非他命均置入玻璃球內燒烤，再吸食其煙霧之施用方式
    ，同時施用海洛因、甲基安非他命1 次。嗣於同年月13日晚
    上11時許，在臺北縣鶯歌鎮○○路181 號前，因其形跡可疑
    ，為警盤查，警方並徵得其之同意後，對其所駕自小客車執
    行搜索，當場扣得海洛因2 包（合計驗餘淨重0.138 公克）
    ，嗣再經採集其之尿液送驗後，因而查獲上情。
三、案經臺北縣政府警察局土城分局報告臺灣板橋地方法院檢察
    署檢察官偵查起訴。
    理  由
壹、程序方面：
    按本件被告甲○○所犯係死刑、無期徒刑、最輕本刑為3 年
    以上有期徒刑以外之罪，其於準備程序就前揭被訴事實為有
    罪之陳述，經法官告知簡式審判程序之旨，並聽取其與公訴
    人之意見後，本院認無不得或不宜改依簡式審判程序進行之
    處，爰依刑事訴訟法第273 條之1 第1 項、第284 條之1 ，
    裁定本件由受命法官獨任進行簡式審判程序，合先敘明。
貳、實體方面：
  一、認定事實部分：
      訊據被告甲○○對於前揭犯罪事實均坦承不諱，本院復審
      酌：
    (一)查被告前因施用毒品案件，有如前揭犯罪事實欄所載經送
      觀察勒戒、強制戒治及戒治執行完畢後釋放之紀錄，且有
      如前揭犯罪事實欄所載之論罪科刑及執行完畢之紀錄，此
      有臺灣高等法院被告前案紀錄表1 份在卷可按，是被告於
      涉本案之前，業曾因初犯施用毒品案件，經送前揭強制戒
      治，且於前揭強制戒治執行完畢釋放後之5 年內，再涉犯
      本件施用毒品之罪甚明。
    (二)次查，經警將被告遭查獲時所採之尿液送驗結果，係呈嗎
      啡及甲基安非他命陽性反應，此有警方所採尿液之編號姓
      名對照表、臺灣檢驗科技股份有限公司98年10月27日編號
      UL/2009/A0594 號濫用藥物檢驗報告各1 份在卷可稽。又
      查：
      1.海洛因施用入人體後水解還原成嗎啡，再循嗎啡之代謝
        方式排出體外，業據行政院衛生署藥物食品檢驗局以73
        藥檢壹字第030221號函說明綦詳，且尿液中能否驗出嗎
        啡陽性反應，與其投與量、投與途徑、採尿時間、個人
        體質及檢測方法之靈敏度有關，國外曾有文獻報導注射
        6 毫克之海洛因鹽酸鹽，其代謝物嗎啡之平均可檢出時
        限約為26小時，亦經行政院衛生署藥物食品檢驗局於81
        年9 月8 日以（81）藥檢壹字第8114885 號函釋明在案
        。
      2.甲基安非他命經口服投與後，約百分之70於24小時內自
        尿中排出，約百分之90於96小時內自尿中排出，由於目
        前國內尿液中甲基安非他命之檢驗僅為鑑定其是否呈陽
        性反應，尚未定其含量，且甲基安非他命成分之檢出與
        其投與方式、投與量、個人體質、採尿時間與檢測儀器
        之精密度等諸多因素有關，因此僅憑尿液中呈甲基安非
        他命陽性反應，並無法確實推算吸食時間距採集時間之
        長短，惟依上述資料推斷，最長可能不會超過4 日即96
        小時，此經行政院衛生署藥物食品檢驗局於81年2 月8
        日以（81）藥檢壹字第001156號函釋明在案。
      3.再者，前揭尿液檢驗報告載明係以ＧＣ／ＭＳ（即氣相
        層析質譜儀分析法）方法作為確認檢驗之方式，而該方
        法之原理係檢品經氣化後，通過層析管分離純化，再將
        純化後之成分循序送入質譜儀做個別鑑定。因質譜儀所
        測定之圖譜，在化學上被公認具有指紋特性，故可據以
        完全判定該檢品係為何種化合物。職是，台北榮民總醫
        院即認為若以氣相層析質譜儀（ＧＣ／ＭＳ）作藥物及
        其代謝產物之定性及定量分析，幾乎不會有偽陽性反應
        產生，此經該院於83年4 月7 日以83北總內字第3059號
        函釋明在案。
      4.準此而論，被告之尿液經以氣相層析質譜儀分析法檢驗
        ，既係呈嗎啡及甲基安非他命陽性反應，顯見被告應有
        在前揭犯罪時間施用海洛因及甲基安非他命之行為甚明
        。
    (三)此外，扣案之白色粉末2 包經送驗結果，確均係海洛因無
      訛（合計驗餘淨重0.138 公克），此有交通部民用航空局
      航空醫務中心98年10月30日航藥鑑字第0985474 號毒品鑑
      定書1 份在卷可稽，益見被告確有施用海洛因無誤。
    (四)綜上所述，被告前曾初犯施用毒品，經送前揭強制戒治，
      而於前揭強制戒治執行完畢釋放後，5 年內再為本件施用
      毒品之罪，事證應屬明確，其犯行應堪認定。
  二、論罪科刑：
    (一)查海洛因、甲基安非他命分屬毒品危害防制條例第2 條第
      2 項第1 款所規定之第一級毒品及同條項第2 款所規定之
      第二級毒品，核被告所為，係犯毒品危害防制條例第10條
      第1 項施用第一級毒品罪及同條第2 項施用第二級毒品罪
      。被告持有毒品，復進而施用，其持有毒品之低度行為，
      為施用毒品之高度行為所吸收，均不另論罪。被告以一施
      用行為，同時觸犯上開二罪，為想像競合犯，依刑法第55
      條規定，應從一重之施用第一級毒品罪處斷。公訴意旨認
      被告所犯二罪應予分論併罰，容有誤解。被告前有如犯罪
      事實欄所載之論罪科刑及執行完畢之紀錄，同有前揭前案
      紀錄表可按，其受有期徒刑執行完畢，於5 年以內故意再
      犯本件最重本刑為有期徒刑以上之罪，為累犯，應依刑法
      第47條第1 項規定，加重其刑。
    (二)本院審酌被告施用毒品，足以戕害其身心，滋生其他犯罪
      ，惡化治安，嚴重損及公益，且被告前曾多次犯有施用毒
      品之罪，且經觀察勒戒、強制戒治執行完畢，其竟再為本
      件施用毒品犯行，顯見其不思悔改，自我控制能力亦顯不
      佳；惟另考量被告於犯後已能坦承犯行，而其施用毒品之
      行為於本質上係屬自我戕害行為，反社會性之程度應屬較
      低，兼衡其之犯罪動機、目的、智識程度非高（學歷為國
      中肄業）及其家庭經濟狀況僅為勉持等一切情狀，酌情量
      處如主文所示之刑，以資懲儆。又前揭扣案之海洛因2 包
      內之海洛因，既屬第一級毒品，且與本案有所關聯，應依
      毒品危害防制條例第18條第1 項前段規定，均併予宣告沒
      收銷燬之（惟鑑驗耗用之毒品既已滅失，自毋庸宣告沒收
      銷燬）；至該海洛因2 包之外包裝，係用於包裹海洛因，
      防其裸露、潮濕，便於攜帶施用，亦係供施用海洛因所用
      或預備之物，且均係被告所有，此經被告於本院審理時供
      明在卷，爰依刑法第38條第1 項第2 款規定，均併予宣告
      沒收。
據上論斷，應依刑事訴訟法第273 條之1 第1 項、第284 條之1
、第299 條第1 項前段，毒品危害防制條例第10條第1 項、第2
項、第18條第1 項前段，刑法第11條、第55條、第47條第1 項、
第38條第1 項第2 款，判決如主文。
本案經檢察官陳姿雯到庭執行職務。
中    華    民    國    99    年    3     月    24    日
                  刑事第二十一庭?法  官  陳信旗
上列正本證明與原本無異。
如不服本判決，應於判決送達後10日內敘明上訴理由，向本院提
出上訴狀 (應附繕本) ，上訴於臺灣高等法院。其未敘述上訴理
由者，應於上訴期間屆滿後20日內向本院補提理由書「切勿逕送
上級法院」。
                                  書記官  陳金鳳
中    華    民    國    99    年    3     月    25    日
附錄本判決論罪科刑之法條：
毒品危害防制條例第10條
    施用第一級毒品者，處6 月以上5 年以下有期徒刑。
    施用第二級毒品者，處3 年以下有期徒刑。

司法院資訊處製作；財團法人民間司法改革基金會備份。
